臺灣高等法院臺中分院刑事判決　　 100年度上更(一)字第20號
上　訴　人　臺灣臺中地方法院檢察署檢察官
上　訴　人
即　被　告　馬韻傑
共　　　同
選任辯護人　劉佳田律師
　　　　　　涂芳田律師
上列上訴人等因被告瀆職案件，不服臺灣臺中地方法院96年度訴
字第4668號中華民國97年2月26日第一審判決（起訴案號：臺灣
臺中地方法院檢察署96年度偵字第26644號），提起上訴，經本
院判決後，最高法院發回更審，本院判決如下：
    主  文
原判決關於馬韻傑被訴於民國96年10月1日凌虐人犯部分撤銷。
馬韻傑犯凌虐人犯罪，處有期徒刑壹年貳月。
其他上訴駁回。
    犯罪事實
一、馬韻傑為內政部入出國及移民署專勤事務第二大隊臺中市專
    勤隊(下稱臺中市專勤隊)隊員，負責收容人拘禁管理職務。
    在臺中市○區○○路1段439號3樓收容所，負責相同之管理
    人犯職務，於96年10月1日中午，越南籍逃逸外勞女人犯杜
    氏心（即DO THI TAM）及其餘同收容室女子用餐後不遵其指
    示立刻睡覺，竟要求杜氏心在靠近監舍欄杆處，並喝令「你
    給我動動看！你試看看我動不了你！」命杜氏心於欄杆邊罰
    站，隨即將欄杆外之電風扇緊鄰鐵欄杆往杜氏心之身上吹灌
    ，杜氏心一度往回走向廁所，馬韻傑隨即喝止，杜氏心只得
    回到欄杆前罰站，馬韻傑並向杜氏心表示：「你搗蛋是不是
    」、「你給我動看看，待一會兒我手鐐腳鐐就過來了喔」，
    杜氏心回稱「你要打我嗎？」馬韻傑答稱：「我打你啦！怎
    樣，你欠打嘛你」。而上開收容處所原即狹小，恰又有多人
    感冒嘔吐，同收容所之越南女人犯要求馬韻傑提供病者飲水
    ，馬韻傑亦置之不理，反以遙控器將監舍冷氣空調調至難以
    忍受之低溫。又因監舍內仍有越南人犯細語，馬韻傑復進一
    步表示：「儘量講沒關係，還要你冷氣再強，我還可以再開
    ，開冷氣強一點給你。」約20分鐘後，杜氏心向馬韻傑求饒
    表示會感冒死掉，馬韻傑仍置之不理，反而表示「你好冷關
    我家屁事啊？她（同舍仍在細語之越南女人犯阿雙【LY THI
    XUYEN】）繼續講我就繼續用啊，最好是繼續講沒關係。」
    以此對杜氏心之凌虐，逼令阿雙停止細語。杜氏心只得雙手
    反插臀部褲袋，在原地走動踏步抬腿取暖，馬韻傑尚在一旁
    嘲諷稱：「我不用打你啦，我就給你冷死就好了，我不用打
    你。打你我還嫌我的手痛。」杜氏心受虐長達40分鐘後，因
    臺中市專勤隊隊長時保寧巡視經過，經詢問杜氏心後調查始
    知上情。
二、案經臺灣臺中地方法院檢察署檢察官指揮內政部入出國及移
    民署專勤事務第二隊臺中市專勤隊偵辦而移送偵查起訴。
    理    由
壹、證據能力：
一(一)按被告以外之人於審判外之言詞或書面陳述，除法律有規定
    者外，不得作為證據，刑事訴訟法第159條第1項定有明文。
  (1)按96年12月26日修正公布前之入出國及移民法第61條規定：
    「主管機關所屬辦理入出國及移民業務機關之薦任職或相當
    薦任職以上人員，於執行非法入出國及移民犯罪調查職務時
    ，分別視同刑事訴訟法第二百二十九條、第二百三十條之司
    法警察官。其委任職或相當委任職人員，視同刑事訴訟法第
    二百三十一條之司法警察。」而96年12月26日修正公布（業
    經行政院定自97年8月1日施行）之入出國及移民法第89條規
    定：「入出國及移民署所屬辦理入出國及移民業務之薦任職
    或相當薦任職以上人員，於執行非法入出國及移民犯罪調查
    職務時，分別視同刑事訴訟法第二百二十九條、第二百三十
    條之司法警察官。其委任職或相當委任職人員，視同刑事訴
    訟法第二百三十一條之司法警察。」無論依據修正前後之規
    定，均認該署人員於執行非法入出國及移民犯罪調查職務時
    ，始有視同司法警察官或司法警察之適用。如非執行該犯罪
    調查職務，即無視同司法警察官或司法警察之餘地，此乃各
    該條規定之當然解釋。本件被告涉犯之凌虐人犯案件，係屬
    我國人民之一般刑事案件，並非非法入出國及移民之犯罪，
    被告以外之人就本案在入出國及移民署人員詢問時所為之陳
    述，並非受入出國及移民署人員於執行非法入出國及移民犯
    罪調查職務時，所為之陳述，因此該署人員因本案所為之詢
    問，即不具視同司法警察官或司法警察之身分，所製作之筆
    錄，不能認係證人在審判外經司法警察官或司法警察詢問所
    製作之筆錄。被告之辯護人於本院準備程序中陳稱：臺中市
    專勤隊證人即臺中專勤隊隊長時保寧、分隊長鄭元愷、外籍
    收容人杜氏心、LY THIXU YEN、TRAN XUAN THANH、陳氏玉
    燕等人就臺中專勤隊人員製作之筆錄時所為之陳述，既經被
    告之辯護人抗辯無證據能力，該等證人在入出國及移民署之
    陳述，即不具證據能力，更無刑事訴訟法傳聞證據法則例外
    之適用，自不得採為證據。
  (2)又證人吳文中在我國駐胡志明市台北經濟文化辦事處秘書訪
    談時之陳述，亦係被告以外之人於審判外之言詞或書面陳述
    ，不具證據能力，被告之辯護人亦爭執其證據能力，依上開
    規定，自亦不得採為證據。
  (二)按檢察官職司追訴犯罪，就審判程序之訴訟構造言，檢察官
    係屬與被告對立之當事人一方，偵查中對被告以外之人所為
    之偵查筆錄，或被告以外之人向檢察官所提之書面陳述，性
    質上均屬傳聞證據。在理論上，如未予被告反對詰問、適當
    辯解之機會，一律准其為證據，似有違當事人進行主義之精
    神，對被告之防禦權亦有所妨礙；然而現階段刑事訴訟法規
    定檢察官代表國家偵查犯罪、實施公訴，必須對於被告之犯
    罪事實負舉證之責，依法其有訊問被告、證人及鑑定人之權
    ，證人、鑑定人且須具結，而實務運作時，偵查中檢察官向
    被告以外之人所取得之陳述，原則上均能遵守法律規定，不
    致違法取供，其可信性極高，為兼顧理論與實務，乃於修正
    刑事訴訟法時，增列第159條之1第2項，明定被告以外之人
    於偵查中向檢察官所為陳述，除顯有不可信之情況外，得為
    證據（最高法院95年度台上字第1044號判決要旨參照）。復
    按刑事訴訟法第159條之1第2項，明定被告以外之人於偵查
    中向檢察官所為陳述，除顯有不可信之情況者外，得為證據
    ；所謂「不可信之情況」，由法院審酌被告以外之人於陳述
    時之外在環境及情況而為判斷；而被告以外之人於偵查時，
    是否與被告對質，與其陳述時之外在環境並無必然之關聯，
    自不得以偵查中未經被告詰問，逕認該陳述無證據能力；至
    該等陳述與事實是否相符，要屬證據證明力之問題，與證據
    能力之有無，不容混淆（最高法院94年度台上字第7132號、
    95年度台上字第1585號等判決要旨參照）。又證人於檢察官
    偵查中所為之陳述，審酌該陳述作成之客觀條件及環境，認
    其心理狀態健全，並無受到脅迫、利誘或詐欺，自非顯有不
    可信之情形，依刑事訴訟法第159條之1第2項之規定，亦得
    為證據（最高法院95年度台上字第934號判決要旨參照）。
    職是，被告以外之人前於偵查中已具結而為證述，除反對該
    項供述得具有證據能力之一方，已釋明「顯有不可信之情況
    」之理由外，不宜以該證人未能於審判中接受他造之反對詰
    問為由，即遽指該證人於偵查中之陳述不具證據能力。經查
    ，下述經本院列為本案證據之被告以外之人即證人時保寧、
    杜氏心、LY THI XUYEN、TRAN XUAN THANH、陳氏玉燕等人
    於偵查中之證述均經具結，各有其證人結文在卷可證，渠等
    於檢察官偵查時所為之證述，依據偵訊過程及筆錄記載，可
    徵上開渠等於檢察官偵查中為陳述時，並無任何遭受外力不
    當干涉之顯不可信之情況。被告之辯護人於本院本審稱證人
    杜氏心等外勞於偵查中證述並無通譯翻譯，渠等證詞無證據
    能力云云，然證人TRAN THITAM、TRAN XUAN THANH、LY THI
    XUYEN、杜氏心等人於偵查中即陳明渠等中文一般溝通沒有
    問題，如有不懂會請檢察官換句話說等語（見96年他字第34
    83號卷一第97頁），顯見上開證人等人雖係外籍人士，為溝
    通無礙，自無所謂無通譯翻譯即無證據能力之問題。另證人
    楊振志、魏夢賢於偵查中亦經具結證述，被告及辯護人於法
    院審理時，既無具體指陳該等證述作成時，有何外在環境及
    情況足以影響證人證述之任意性及真實性，而有何顯有不可
    信之情況者，均堪認有證據能力。
  (三)按被告以外之人（包括證人、鑑定人、告訴人、被害人及共
    同被告等）於審判外之陳述雖不符刑事訴訟法第159條之1至
    之4等四條之規定，而經當事人於審判程序同意作為證據，
    法院審酌該言詞陳述或書面陳述作成時之情況，認為適當者
    ，亦得為證據；當事人、代理人或辯護人於法院調查證據時
    ，知有刑事訴訟法第159條第1項不得為證據之情形，而未於
    言詞辯論終結前聲明異議者，視為有前項之同意，同法第15
    9條之5定有明文。立法意旨在於傳聞證據未經當事人之反對
    詰問予以核實，原則上先予排除。惟若當事人已放棄反對詰
    問權，於審判程序中表明同意該等傳聞證據可作為證據；或
    於言詞辯論終結前未聲明異議，基於尊重當事人對傳聞證據
    之處分權，及證據資料愈豐富，愈有助於真實發見之理念，
    且強化言詞辯論主義，使訴訟程序得以順暢進行，上開傳聞
    證據亦均具有證據能力。本件下述引用被告以外之人審判外
    言詞及書面所為之陳述，其性質雖屬傳聞證據，惟被告及辯
    護人等對於該等證人之證據能力，均未於本院言詞辯論終結
    前，表示異議，依上開規定，應具有證據能力。
  (四)又關於非供述證據之物證，或以科學、機械之方式，對於當
    時狀況所為忠實且正確之記錄，性質上並非供述證據，均應
    無傳聞法則規定之適用；如該非供述證據非出於違法取得，
    並以依法踐行調查程序，即不能謂無證據能力（最高法院97
    年度臺上字第1401號、6153號判決要旨參照）。查卷附之監
    視器錄影內容，乃基於監視器之機器功能作用，攝錄當時實
    際形貌所形成之圖像，不含有人類意思表達之供述要素，所
    拍攝內容現實情狀之一致性，係透過機械原理加以還原，並
    無人對現實情形之記憶、知覺經常可能發生之誤差（如知覺
    之主觀性及記憶隨時間推移而發生變化、遺忘等），故上開
    照片亦屬非供述證據，並無傳聞法則之適用，且經本院於審
    理中當庭播放勘驗，踐行調查程序，自均證據能力。
二、訊據上訴人即被告馬韻傑（下稱被告）矢口否認有何凌虐人
    犯之犯行，辯稱：因人犯吃完飯後不睡覺，其是出於好意，
    並無凌虐之意思；其並無遙控冷氣，亦無限制杜氏心行動自
    由，其二十餘年警察生涯兢兢業業工作，係依法行政；其是
    被栽贓、陷害云云。惟查：
  (一)證人杜氏心（編號617）於檢察官偵訊中證稱：被告有對渠
    等發脾氣，有說到「你以為沒有辦法吃掉你」，要其欄杆邊
    ，要其罰站，被告又推了一支電風扇到其面前，電風扇對著
    其的肚子吹，並說不要打髒了手，要吹的渠等冷死，其站了
    15分鐘以後，有姊妹向被告求情，被告說「渠等越講其要開
    的越強」說完就去轉冷氣，其感到冷就開始咳嗽，邊站邊跳
    取暖，手放在後面口袋，搓臀部取暖，其想去尿尿，被告不
    准其去尿尿，其總共站了半小時，看到隊長，就請隊長把電
    扇拿開等情（見96年度他字第3483號卷一第97、98頁）。另
    證人阿雙即LY THI XUYEN（編號494）於檢察官偵訊中證稱
    ：杜氏心對被告說我們又沒有偷沒有搶幹嘛凶我們，後來被
    告要杜氏心靠著欄杆罰站，並用電風扇吹杜氏心，後來杜氏
    心要去尿尿，被告不准她去尿尿，我們有向被告求情，被告
    說你們越講我要開的越強，我有看到他親自去調冷氣，其中
    有一個靠欄杆邊的叫做阿海，吹了一陣子開始吐，我們向被
    告求情，被告說吹死就死了那是你家的事，我看到杜氏心在
    跳動來動去取暖等語（見96年度他字第3483號卷一第98頁）
    。證人TRAN XUAN THANH（編號388）於檢察官偵訊中證稱：
    阿心說我們也沒有做錯事也沒有怎樣，為何要強迫我們睡覺
    ，被告就叫阿心到欄杆前用腳踹欄杆的門，又拍桌子，就拿
    電風扇在阿心的前面吹，叫阿心在那裡罰站，20分鐘後我們
    向被告求情，希望被告不要再吹阿心了，被告反而去把冷氣
    開的更強，我也感冒了，阿心有轉頭到後面去尿尿，又被被
    告叫回來不准去尿尿，然後隊長就來阿雙跟阿心說剛吃完中
    飯要動一動馬上睡覺會肚子痛，被告就踹欄杆的鐵門，說你
    以為我不會吃掉你們，阿新說我們沒有偷又沒有搶，為什麼
    要這樣對我們，被告要阿心到欄杆邊，用電風扇吹他，他冷
    的一直在原地跳，他轉頭要去尿尿被告就叫他回來，說不准
    去尿尿，我們要被告不要再拿電風扇吹阿心和大家我們都受
    不了，他說我們越講他開得愈強，一直到隊長來了他才把電
    扇拿走，我也感冒了等語（見96年度他字第3483號卷一第10
    0頁）。證人陳氏玉燕（編號512）於偵查中結證稱：阿雙和
    阿心吃完中飯在聊天被告叫他們不要講話去睡覺，阿雙和阿
    心說剛吃完要動一動馬上睡覺會肚子痛，被告就踹欄杆的鐵
    門，說你以為我不會吃掉你們，阿心說我們沒有偷又沒有搶
    ，為什麼要這樣子對我們，被告要阿心到欄杆邊，用電風扇
    吹他，他一直在原地跳，他轉頭要去尿尿，被告就不准他去
    尿尿，阿心說乾脆尿在地上，我叫他不這樣不要這樣等語（
    見96年度他字第3483號卷一第101頁）在上開在場之收容人
    所述過程，互核大致相符。
  (二)證人即臺中市專勤隊隊長時保寧於檢察官偵查中證稱：我當
    天巡視，發現Ａ室有很多收容人趴在欄杆上叫隊長，記得好
    像叫救命，我收容室好冷有一支電扇緊鄰鐵欄杆往內吹，我
    在第一時間就把電扇拿開，並關掉電扇，越南人向我投訴等
    語（見96年度他字第3483號卷二第23頁）。證人時保寧雖系
    事後進入現場，惟證稱收容人對其反應呼救，現場寒冷，且
    電扇緊鄰鐵欄杆往內吹襲之事實，亦與上開各該收容人證述
    相符。
  (三)檢察官於96年10月15日勘驗「臺中市專勤隊臨時收容所收容
    人犯杜氏心遭管理人員馬韻傑凌虐現場監視光碟」之光碟片
    ，光碟片全長1分20秒（應係1小時20分之誤載），依重要所
    見紀錄，被告確有犯罪事實所述凌虐人犯情形，製有勘驗筆
    錄1份附卷可佐（見96年度他字第3483號卷二第14至16頁）
    。本院本審為求慎重，再行勘驗上開監視器翻拍光碟，全長
    1小時20分，影片中紅色上衣女子應係證人杜氏心，黃色上
    衣女子應係證人阿雙：
┌──────┬─────────────────────────────┐
│畫面時間    │聲音及影像                                                │
│（時/分/秒）│                                                          │
├──────┼─────────────────────────────┤
│00：00：00  │越南女子自畫面中可見約10人，2人躺著睡覺，其他人席地吃便當 │
│-00：37：00 │，開放式廁所在畫面左上角，欄杆門未見，應在畫面下方。      │
│            │除各自聊天外，未見鼓譟情事，未見對值班台方向（畫面下方）言│
│            │語動作衝突之事。                                          │
│            │有女子拿塑膠袋收集吃完的餐盒（00：09：49），有幾名女子進入│
│            │廁所清洗水果，另有幾名女子拿衛生紙擦拭地板稍作整理（00 ： │
│            │13：11），越南女子起身活動各自閒聊。                      │
│            │馬：小聲一點啦（00：14：06）。                            │
│            │有3人躺著睡覺，其他人繼續各自聊天（00：20：49）。         │
│            │其中4名女子玩撲克牌（00：27：21）。                       │
│            │馬：好啦，睡覺了啦，1點了啦（00：30：20）。               │
│            │越南女子依舊閒聊，繼續玩撲克牌。                          │
│            │馬：睡覺了，不要講話了（00：32：13）。                    │
│            │越南女子依舊閒聊，繼續玩撲克牌。                          │
│            │馬：再講一遍，不要講話了（00：32：29）。                  │
│            │越南女子依舊閒聊，繼續玩撲克牌。                          │
├──────┼─────────────────────────────┤
│00：37：10  │馬：再講一遍，全部躺平（00：37：09）。                    │
│            │阿雙（著黃色上衣）站在畫面中間反對，高聲表示剛吃飽怎麼睡肚│
│            │子會痛。                                                  │
│            │馬：我再跟你講一次喔（00：37：28）。                      │
│            │雙：剛吃飽怎麼睡覺？                                      │
│            │馬：你在講什麼東西啦。                                    │
│            │雙：我講理阿。                                            │
│            │馬：你在講什麼東西？（大聲喝令）睡覺啦，皮在癢是不是（00  │
│            │    ：37：43）。                                          │
│            │黃衣女子站在畫面中間不動。                                │
│            │馬：理由一大堆。（00：38：03）。                          │
│            │黃衣女子轉身往廁所。                                      │
│            │馬：給你臉不要臉，棉被拿起來睡覺（00：38：25）。          │
│            │幾名越南女子蓋被子準備睡覺，依舊在閒聊。                  │
├──────┼─────────────────────────────┤
│00：39：45  │越南女子仍在聊天，馬發出重大撞物聲喝止。                  │
│            │馬：要不要睡覺，睡覺講什麼話（00：39：53）。              │
├──────┼─────────────────────────────┤
│00：40：10  │阿雙自廁所走出，與馬在爭執。                              │
│            │雙：我們又沒有幹嘛。                                      │
│            │黃衣女子席地而坐。                                        │
│            │馬大聲責罵，要求睡覺，杜氏心（著紅色上衣）附和，表示只是聊│
│            │天我們沒有做什麼事，馬說誰叫你聊天，馬要求其到前面來，杜起│
│            │身走到畫面下方消失於畫面中。                              │
│            │馬：你給我動看看，你試看看我動不了你（00：40：32）。      │
│            │杜：我沒什麼阿。                                          │
│            │馬：（大聲喝斥）你給我站到那邊。（00：40：37）。          │
│            │其他越南女子依舊在交談。                                  │
├──────┼─────────────────────────────┤
│00：41：15  │杜往廁所方向走。                                          │
│            │馬：（大聲喝止）過來（00：41：12）。                      │
│            │杜走回畫面下方消失。                                      │
│            │馬：你幾號？你編號幾號？（00：41：29）。                  │
│            │杜：不知道。                                              │
│            │馬：不知道你在這邊做什麼。                                │
│            │杜：我又沒怎麼樣。                                        │
│            │馬：你搗蛋喔。                                            │
│            │杜：我們沒怎樣阿。                                        │
│            │馬：你搗蛋是不是？                                        │
│            │杜：我們又沒怎樣。                                        │
│            │馬：你沒有怎樣？                                          │
│            │杜：對阿，你問大家看看，我們又沒做什麼。                  │
│            │馬：你在講話嘛。                                          │
│            │杜：講話又沒很大聲。                                      │
│            │馬：不是很大聲我聽得到嗎？                                │
│            │杜：大家講話講一講。                                      │
│            │馬：幾點了，1點了。你話很多嘛你。                         │
│            │杜：我沒有話很多。                                        │
│            │馬：（大聲喝斥）你給我站到那邊，你給我站到一邊（00：42：  │
│            │    13），話很多喔。                                      │
│            │杜：我沒有話很多。                                        │
│            │馬：你給我站好，你給我動看看，待一會兒我手鐐腳鐐就過來了喔│
│            │    。                                                    │
│            │杜：你要打我嗎？                                          │
│            │馬：我打你啦，怎樣。                                      │
│            │杜：為什麼打我？                                          │
│            │馬：我打你啦，怎樣。                                      │
│            │杜：我又沒打人。                                          │
│            │馬：你欠打嘛你。                                          │
│            │杜：欠打，我欠誰打。                                      │
├──────┼─────────────────────────────┤
│00：43：25  │越南女子以越語交談。                                      │
│            │馬：我講過不要講話你們在講什麼鳥話。                      │
│            │雙：講什麼，我沒有講什麼，你看過阿。                      │
│            │馬：皮在癢是不是。                                        │
│            │雙：你自己說，我沒有講什麼。                              │
├──────┼─────────────────────────────┤
│00：44：40  │右下角有越南女子重咳不停，不止一人，不久後一白衣之女子跑到│
│            │廁所，隨即有嘔吐聲（00：45：11）。走出來後，另一人尚在咳嗽│
│            │中。                                                      │
├──────┼─────────────────────────────┤
│00：46：53  │馬：你們來這邊，很好，我跟你講，我還要給你們送回去，送回警│
│            │    察局，你不要以為我吃不掉你。                          │
├──────┼─────────────────────────────┤
│00：47：40  │白衣女子第2次去廁所吐。隨後一名黑衣女子也進入廁所更衣。   │
├──────┼─────────────────────────────┤
│00：51：10  │另一名白色上衣女子起身穿衣服進入廁所。有越南女子打噴嚏聲。│
│            │其中一名躺著睡覺女子戴上口罩。                            │
├──────┼─────────────────────────────┤
│00：53：34  │白衣女子自廁所出來，走回畫面右下角。                      │
├──────┼─────────────────────────────┤
│00：54：05  │畫面中間偏左藍衣女子鼻涕不止，不斷使用及起身丟衛生紙到垃圾│
│            │桶。有人咳嗽聲。                                          │
├──────┼─────────────────────────────┤
│00：55：17  │白衣女子第3次去廁所嘔吐                                   │
├──────┼─────────────────────────────┤
│00：56：15  │白衣女子第3次回到畫面右下角                               │
├──────┼─────────────────────────────┤
│00：56：50  │有越南人表示：哥哥給我一點熱水，他在吐。                  │
│            │馬：不知道。                                              │
│            │該越南人表示：怎麼會不知道？                              │
│            │馬：那是他家的事，你家的事啦。                            │
├──────┼─────────────────────────────┤
│00：57：17  │藍色上衣女子起身穿外套。不時傳來咳嗽聲。                  │
├──────┼─────────────────────────────┤
│00：57：54  │白衣女子第4次跑去廁所                                     │
├──────┼─────────────────────────────┤
│00：57：57  │越南女子仍有部分低語聊天。                                │
│            │馬：盡量講沒關係。還要你冷氣再強，我還可以再開，開冷氣強一│
│            │    點給你。                                              │
│            │一越南女子（似杜聲）：好。                                │
│            │馬：好，有本事你就不要跑。                                │
├──────┼─────────────────────────────┤
│00：58：25  │杜：我會死掉。                                            │
│            │馬：我管你死掉，死掉你家的事。                            │
├──────┼─────────────────────────────┤
│00：59：41  │藍色上衣女子戴上口罩。紅色上衣女子在畫面右下角來回走動。  │
├──────┼─────────────────────────────┤
│01：00：57  │白色上衣女子從廁所走出。                                  │
├──────┼─────────────────────────────┤
│01：01：17  │越南女子：哥哥我好冷喔。                                  │
│            │馬：你好冷關我家屁事啊？他繼續講我就繼續用啊。最好是繼續講│
│            │    沒關係。                                              │
│            │杜：他講又不是我講。這樣我感冒怎麼辦？                    │
│            │馬：這是你家的事。                                        │
├──────┼─────────────────────────────┤
│01：02：10  │杜自畫面右下角出現，雙手插口袋，腳不斷來回行走抬腿走動。  │
│            │馬：你跟他講，他要繼續講，我就繼續吹。他如果還在這邊搞怪  │
│            │    的話，我跟你講，我會治他的，你放心。我跟你講，你要不冷│
│            │    的話，你就叫他不要講話。                              │
│            │                                                          │
├──────┼─────────────────────────────┤
│01：03：30  │有越南女子以越語低聲交談。                                │
│            │馬：你很皮啦，等（無法辨識）你就知道了。                  │
│            │雙：我們不是在講你的事，我們講我們的事，你這樣會冷死人你知│
│            │    不知道，你是警察。                                    │
│            │馬：很抱歉，我不是警察。                                  │
│            │雙：不是警察為何來這邊上班。                              │
│            │馬：你在那邊已經被我關四次了。                            │
│            │雙：我們不是怎麼樣，我們跟朋友聊天怎麼樣。                │
│            │越南女子仍繼續低聲交談。                                  │
├──────┼─────────────────────────────┤
│01：06：57  │馬：我不用打你啦，我就給你冷死就好了。我不用打你。打你我還│
│            │    嫌我的手痛。                                          │
├──────┼─────────────────────────────┤
│01：07：20  │（多名越南女子抱怨感冒及很冷）                            │
│            │馬：繼續講啊，我會讓你們冷到。                            │
│            │越南人：哪有這樣的，我們會感冒。                          │
│            │馬：感冒？還有人沒蓋睡袋呢。你有沒有聽到隔壁在講話？      │
├──────┼─────────────────────────────┤
│01：08：06  │杜出現於右下角，繼續以同一方式走動抬腿。                  │
├──────┼─────────────────────────────┤
│01：12：10  │阿雙穿外套走向右下角。                                    │
├──────┼─────────────────────────────┤
│01：14：06  │杜穿一黑色短外套，仍來回走動（背景仍有重咳聲不停）        │
├──────┼─────────────────────────────┤
│01：15：40  │杜入廁，馬未制止。                                        │
├──────┼─────────────────────────────┤
│01：17：07  │杜站回，開始來回走。                                      │
├──────┼─────────────────────────────┤
│01：19：05  │越南女子中有人喊隊長，畫面中多名越南女子起身聚向右下角，表│
│            │示冷氣那麼強，大家都感冒了。剛吃飽怎麼睡覺。              │
│            │馬：1點叫你們睡覺不睡覺，你們盡量投訴沒關係。             │
│            │（爭吵聲）                                                │
└──────┴─────────────────────────────┘
  (四)上開監視器畫面雖未包括欄杆外及被告所在位置，未能攝得
    現場全貌，惟就被告與收容人之對話口角爭執及收容人當場
    反應觀之，被告原再三催促收容女子就寢，惟渠等閒聊、玩
    撲克牌，收容女子猶有回嘴稱甫用餐畢如何睡覺云云，被告
    終至不耐斥罵，收容女子復有回嘴爭執，被告稱「你給我站
    到那邊，你給我站到一邊，話很多喔。」、「你給我站好，
    你給我動看看，待一會兒我手鐐腳鐐就過來了喔」等語，收
    容女子復對被告回嘴「你要打我嗎」等語，被告繼稱「我打
    你啦，怎樣」、「你欠打嘛你」、「皮在癢是不是」等語，
    嗣有收容女子嘔吐、打噴嚏、流鼻涕、咳嗽等身體不適之反
    應，並抱怨寒冷及感冒，亦有穿衣、戴口罩、雙手插口袋、
    不斷來回行走抬腿走動等取暖動作，而被告尚揚言稱：「你
    不要以為我吃不掉你」、「．．．．還要你冷氣再強，我還
    可以再開，開冷氣強一點給你」，收容女子反應恐會死掉、
    好冷、會感冒等情，被告另稱「我管你死掉，死掉你家的事
    」、「你好冷關我家屁事啊？．．．．」、「這是你家的事
    」，並就收容人中仍有人談話，繼揚言：「你跟他講，他要
    繼續講，我就繼續吹。他如果還在這邊搞怪的話，我跟你講
    ，我會治他的，你放心。我跟你講，你要不冷的話，你就叫
    他不要講話。」、「我不用打你啦，我就給你冷死就好了。
    我不用打你。打你我還嫌我的手痛」，迄容收容女子中有人
    喊隊長，畫面中多名越南女子起身聚向右下角，表示冷氣那
    麼強，大家都感冒了等情，被告尚稱一點叫你們睡覺不睡覺
    ，你們盡量投訴沒關係云云，被告在場再三揚言還要你冷氣
    再強、開冷氣強一點給你、他要繼續講我就繼續吹、你要不
    冷的話就叫他不要講話、冷死就好了等語，被告在場提及如
    有不服從即增強冷氣及繼續吹等事實，更與證人杜氏心、阿
    雙、TRAN XUAN THANH及時保寧指證情節相符。而證人杜氏
    心固有在現場來回走動之情事，惟其動作顯見意在取暖，而
    被告猶另稱命其站到那邊、站到一邊、給我站好，給我動看
    看，待一會兒我手鐐腳鐐就過來了等語，亦與證人杜氏心、
    阿雙、TRAN XUAN THANH指證被告命杜氏心罰站一節相符。
    再者，證人馮可武於偵查中證稱：10月1日12時其交班被告
    ，吃完飯後在備勤室休息，有聽到聲音，應該是被告要求吃
    完飯後睡覺，也有聽到外勞吵雜及反駁的聲音等語（見96年
    度他字第3483號卷一第93頁），顯見當時被收容人與管理人
    員已有異狀，亦足佐參上情。
  (五)又被告於偵查中辯稱：「（問:對杜氏心證言有何意見？）
    我並沒有限制他在收容所欄杆內之自由，他當時還有跟其他
    外勞交談，另外電扇的位置如我呈圖所示在值班表是後方，
    我沒有動電扇及冷氣，我也沒有說以為我沒有辦法吃掉你的
    話，我沒有講你們要講話我冷氣要開的愈強，而且冷氣是要
    以遙控器遙控該冷氣，在值班台沒有辦法控制，我也沒有禁
    止他去尿尿，我有看到有人在吐，事實上是他跑到廁所那邊
    ，說為什麼要管我們睡覺，我再處理他的事所以沒有注意到
    旁邊在吐，他還不斷和我爭辯，我沒有拿吹冷氣的事情逼他
    們睡覺，他還挑釁我說『警察你打我，打我阿』，旁邊有外
    勞叫他睡覺他還是繼續站著。」云云（見96年度他字第3483
    號卷二第19頁），其否認曾稱以為我沒有辦法吃掉你之話語
    及揚言增強冷氣及移動電扇之事，其辯均與上開現場監視器
    錄影光碟內容不符。被告復於偵查中辯稱：「（問：對於勘
    驗筆錄有何意見？【告以要旨】）白衣女子在監視器下照不
    到他，另外46分53秒是對阿雙講的，因為阿雙在警局就不規
    矩，就56分50秒之對話，我有先向他表示我沒有辦法離開，
    現場只有我一個人沒有其他值班的人，57分57秒我講的是氣
    話，我根本沒有辦法去開冷氣，1小時2分10秒的確是我要求
    阿心叫阿雙不要講話，1小時6分57秒的話是在回應他41分15
    秒的對話，1小時7分20秒的時候我的意思是A室都睡覺B室都
    不睡覺。我沒有凌虐他們的意思，我是好意，他們幾個外勞
    向我挑釁，因為當時有很多外勞向我對話，因此勘驗筆錄中
    的對話並不一定對特定人說的，就檢察官有關於我說話的部
    分我有這樣對他們說，但我沒有凌虐他們的意思。」、「就
    勘驗筆錄46分53秒的話，我認為為是我口誤，才會講到我會
    吃掉你。」、「我沒有凌虐他們的意思」云云（見96年度他
    字第3483號卷二第20、21頁），嗣經檢察官告以勘驗現場監
    視錄影內容結果，被告始改口稱確有如此對話，惟係氣話、
    口誤，實際上並無開冷氣云云。而被告於原審法院訊問時雖
    否認冷氣強吹及移動電扇云云，惟亦供稱：「（問：依你主
    觀認定，你有無違反規定？）我認為有違反規定，不應該把
    電扇往前挪，冷氣部分外勞說很冷，我當時穿長袖制服，沒
    有感覺到冷」、「（問：在檢方勘驗的光碟有無爭執？【告
    以要旨】）沒有爭執。」「我沒有打外勞，應該有給他精神
    上的虐待」等語（見96年度聲羈字第1809號卷第7至9頁），
    即自承現場收容人有反應寒冷，且其有往前挪動電扇，並自
    認其係精神虐待收容人等情。被告復於本院本審審理中辯稱
    ：「我在收押禁見的時候，檢察官、法官有用職權對我施壓
    ，讓我在當時心生恐懼，我那時候就是腦筋一片空白，我當
    時不知道我講的是什麼，其他部分沒有意見。」云云（見本
    院本審卷第117頁），然上開被告於偵查中及原審訊問時之
    供述時，原審法院尚未裁定羈押，此觀諸原審於是日訊問後
    始行諭知羈押禁見甚明（見96年度聲羈字第1809號第8頁反
    面），被告顯非因遭羈押禁見時方為上開供述。且被告上開
    偵查中及法院訊問時，猶有其委任之律師在場並於訊問筆錄
    簽名（見96年度他字第3483號卷二第24頁；見96年度聲羈字
    第1809號第9頁）；其已有辯護人在場保障之權利，而被告
    雖於原審法院訊問時供承有精神虐待收容人，惟仍有諸多設
    詞申辯，已如前述，其於本院本審始行誣稱檢察官、法官職
    權施壓不正方式取供，顯與事實不符，無足採信。
  (六)證人即臺中市專勤隊副隊長王中仁於本院前審審理中證稱：
    我下午一點半從外面吃飯回來，當時代理隊長就說有事情要
    跟我談。隊長有跟我說收容人反應冷氣太冷，不舒服。我有
    進去收容所，我當天穿短袖，我進去並沒有感覺有特別異常
    。就是沒有像代理隊長所說的收容人反應冷到不舒服的情形
    云云（見本院前審卷第123頁反面）。證人馮可武於本院前
    審審理中證稱：當天下午一點多左右，交接的時候清點財物
    袋，少了一袋，因為夾在一起，沒有點清楚，我進去收容所
    以後，重新清點，數目才相符；我再進去五分鐘左右，當時
    我穿短袖，到外面就是熱，到裡面就比較涼快，但因為人多
    ，感覺還是很悶熱云云（見本院前審卷第125頁），證人即
    臺中專勤隊人員楊文志於原審證稱：當日其接被告的班，並
    無發現冷氣很冷云云（見原審卷第71頁），渠等雖均證稱並
    無溫度過低寒冷之情事，然此非惟與證人杜氏心、TRAN
    XUAN THANH、時保寧上開證述不符，而證人馮可武於本院本
    審中證稱：其與被告以前是同事，沒有什麼不愉快的事情，
    至於證人時保寧是96年9月初調來的，他跟當時署長吳振吉
    早年在中山分局是同事，吳振吉當時是中山分局組長，他是
    裡面的巡官，然後吳振吉到移民署當署長時，因為碰到馬韻
    傑對內部管理有一些意見反應到移民署的事情，馬韻傑的反
    應上去以後不好處理，所以署長吳振吉就把他的時保寧調到
    臺中專勤隊，授意來處理馬韻傑；是他們長官大概對馬韻傑
    不滿，所以才有這個事情，我們同事不會，我們同事認為馬
    韻傑他值勤很認真負責，上面長官應該鼓勵才對，但長官只
    會責罰我們，那下面誰要動？這是長官跟他（指馬韻傑）的
    問題，我們跟他沒有過節云云（見本院本審卷第80頁），其
    所證述除聲稱被告值勤認真外，無非以因被告反應內部管理
    問題，署長吳振吉遂授意證人時保寧處理被告云云，然此尚
    屬證人馮可武推測之詞，至多僅可認臺中市專勤隊人員上下
    異心，內部管理不諧。又證人馮可武另證稱：電扇有挪動過
    ，我是聽講，因為其進去時電風扇還是好像在門口外面這邊
    吹，我聽講，好像是他們分隊長問外勞筆錄、在拍照時才挪
    動的云云（見本院本審卷第78頁），其所稱「聽說挪動」一
    事，尚非親自見聞，自無足有利被告之認定。又證人馮可武
    所稱其進去時電風扇還是「好像」在門口外面這邊吹云云，
    惟考諸監視器翻拍畫面所示現場狀況，收容之女子雙手插口
    袋，不斷來回行走抬腿走動之取暖動作，並有反應好冷、這
    樣會冷死人、我們會感冒等情，被告猶揚言：「你好冷關我
    家屁事啊？」、「．．．他要繼續講，我就繼續吹。他如果
    還在這邊搞怪的話，我跟你講，我會治他的，你放心。我跟
    你講，你要不冷的話，你就叫他不要講話。」、「我不用打
    你啦，我就給你冷死就好了。我不用打你。打你我還嫌我的
    手痛。」、「繼續講啊，我會讓你們冷到。」等語，等在場
    對話均係有關事涉低溫寒冷之事，且嗣後越南女子中有人喊
    隊長，畫面中多名越南女子起身聚向右下角，表示冷氣那麼
    強，大家都感冒了、剛吃飽怎麼睡覺等情，被告復回應稱1
    點叫你們睡覺不睡覺，你們盡量投訴沒關係等語，其語意亦
    與以冷氣、電扇吹襲降溫使對方感到寒冷一節相符，且被告
    斯時與收容人發生口角之情形，內容更涉及收容人反應寒冷
    ，被告猶執意為之，信而有徵，甚為明確，上開證人王中仁
    、馮可武、楊文志前揭證述，更與上開勘驗內容顯示現場客
    觀情形不侔，顯無足為有利被告之認定。
  (七)又被告辯以管理期間，人犯有夾帶香煙等物，也有人犯逃跑
    ，其認真值勤，管理工作嚴格，外榮挾怨報復；其服勤認真
    ，也因幫外勞爭取福利與長官起爭執云云（見原審卷第87、
    89頁）。證人即臺中市專勤隊分隊長陳嘉宏於本院本審中證
    稱：被告在工作上也是滿認真的，對工作上要求比較嚴謹；
    沒有聽過被告對這些被收容的人犯或外勞有責罵或不當處罰
    的情形；96年10月8日或9日其不是約談，是偵辦的林檢察官
    在調查本案，他請我們當時的隊長時保寧及一位分隊長鄭元
    愷一併去調查本案，因為7、8、9月那時我們是一個臨時任
    務，跟臺中市警察局在臺中市警察局地下室洽借一個臨時收
    容所，當時我是那邊任務編組的分隊長，所以他針對馬韻傑
    科員對臨時收容所幾個女性收容人有凌虐事實要調查時是請
    我陪同一起過去，當時我是有陪同他們一起過去臨時收容所
    那邊調查這個事情，但實際上約談、製作調查筆錄都是由鄭
    元愷分隊長他們負責的；其去調查勤務的規定跟收容的模式
    的時候，我們值勤的同事李坤達、蔡豔紅跟我反應收容人好
    像情緒不怎麼穩定，經其詢問，他們就反應說我們去調查的
    同仁對當時那些受收容人有一些不是很恰當的談話內容，主
    要是說，調查期間請他們不要多做一些言語上的表達，不然
    可能會比較慢回家。因此造成受收容人情緒不穩。我是覺得
    怎麼會這樣，所以就請當時一個同仁蒐證，先把那兩個受收
    容人，一個是大陸的、一個是越南籍的，表達的意見先錄下
    來。我之後也有跟我們隊長反應，但這部分之後好像沒怎麼
    處理。因為這可能是在證據取捨上排除掉還是怎樣，之後就
    沒有再提及這件事了；印象中是說，鄭元愷分隊長請他們不
    要多說話或是作證，「若你多說話、多作證，不然你就可能
    要繼續留在臺灣，比如說可能有要出庭還是怎麼樣其他的法
    定程序，你就很難回家，就是會變得很慢」，所以就叫他們
    不要多說話。有些話可能讓他覺得很不舒服，覺得怎麼會做
    這種告知的行為，所以情緒不是很穩定，那時我去的時候就
    是發現這些受收容人的情緒不好，所以同仁跟我反應；李坤
    達、蔡豔紅是從受收容人那邊得知；是一個大陸籍女子，還
    有一個是越南籍女子，我印象中那個越南籍女子好像是叫「
    阿美」（音譯），大陸籍女子叫什麼名字我不曉得云云（見
    本院本審卷第73至75頁）。然其所稱分隊長鄭元愷對收容之
    外籍人士稱：若你多說話、多作證，不然你就可能要繼續留
    在臺灣，比如說可能有要出庭還是怎麼樣其他的法定程序，
    你就很難回家，就是會變得很慢一節，係自案外人李坤達、
    蔡豔紅處得知，上開二人再自「阿美」之越南籍女子及大陸
    地區女子處得知，此等輾轉聽聞之事，自無足為證據；況證
    人陳嘉宏所稱鄭元愷要求勿作證，多言將致遷延返家期間云
    云，更與上開各該外籍收容人士確有指證被告犯行之舉措不
    符，上開證詞自無從為本案認定之依據。
  (八)又本院前審於98年3月2日前往臺中市專勤隊臨時收容所現場
    勘驗結果臨時收容所內有Ａ、Ｂ二房。Ａ、Ｂ房，房內中間
    天花板均有冷氣出風口（方形出風口），冷氣係大樓空調，
    但冷氣溫度可由遙控器獨立控制。經現場測試冷氣遙控器，
    畫面最低溫度可調至16度；畫面最高溫度可調至32度，Ａ、
    Ｂ房間溫度相同。Ａ、Ｂ房房內各有一個監視器（舊有），
    但靠Ｂ房外上方之監視器係後來加裝。案發當時Ａ、Ｂ房分
    別收容十幾個人。冷氣型號：資訊家分離式冷氣，型號：BH
    -56C2、而定總冷氣能力506KW（Ａ房2.8KW、B房2.8KW）、
    而定總冷氣消耗功率Ａ房1.025KW、Ｂ房1.025KW等情，有本
    院前審勘驗筆錄可參（見本院前審卷第97頁正反面），而證
    人即臺中市專勤隊人員楊文志於原審亦證稱：冷氣最低可調
    至16度左右；值班的人可以調冷氣等語（見原審卷第71、72
    頁），以該處冷氣係得以遙控器操作，則被告無需進入欄杆
    內即可控制溫度，且低溫可至16度，苟刻意再以電扇強行吹
    襲，收容人感到寒冷不適，自與常情無違。本院前審雖認經
    向臺中市專勤隊調取本件96年10月1日下午2時至4時，馬韻
    傑執勤之監視連續錄影光碟（若有Ａ、Ｂ室，請一併檢送）
    。經該隊以97年6月30日移署專二中市字第0970011294號函
    復：因時間久遠，本隊監視連續錄影電腦儲存碟已查無資料
    ，故無法提供參辦等情（見本院前審卷第50頁），惟被告行
    為時現場已有監視器畫面光碟早已附於偵查卷內隨案移送法
    院，其過程既經攝影，業經檢察官於偵查中及本院審理中勘
    驗明確，縱臺中專勤隊事後無從再行檢送相關錄影資料，尚
    無從以此為有利被告之認定。
  (九)此外，復有入出國及移民署專勤事務第二大隊臺中市專勤隊
    、勤務分配表17紙、外勞居留資料查詢表6紙在卷可參。按
    刑法第126條第1項所稱「依法逮捕拘禁之人」，係指依據法
    律拘束其身體行動之自由，而置諸公權力監督之下之人而言
    。最高法院86年度台上字第1973號著有判例可稽。本案被收
    容之證人杜氏心係依入出國移民法第36條、第37條強制收容
    之人，依法受拘束行動自由，自屬刑法第126條所稱之人犯
    。被告職務為管理受拘禁之收容人，自屬執行拘禁職務之人
    。次按凌虐係指以強暴、脅迫或其他方法，使人犯在肉體或
    精神上遭受非人道之虐待而言，並不以確有成傷為要件（最
    高法院29年度上字第31號、32年度上字第2403號參照）。本
    案僅因收容人杜氏心等收容女子不服其意見進行午睡，即行
    起意，在收容室對人犯用電風扇強吹及調整空調冷氣溫度至
    不能忍的地步，在現場收容人已有嘔吐、打噴嚏、打噴嚏、
    流鼻涕、咳嗽等生體不適之反應，並抱怨寒冷及感冒，亦有
    穿衣、戴口罩、雙手插口袋，不斷來回行走抬腿走動等取暖
    動作，復向被告反應寒冷難耐，而被告揚言稱：「你不要以
    為我吃不掉你」、「．．．．還要你冷氣再強，我還可以再
    開，開冷氣強一點給你」，再經反應恐會死掉、好冷、會感
    冒等情，被告猶稱「我管你死掉，死掉你家的事」、「你好
    冷關我家屁事啊？．．．．」、「這是你家的事」，繼揚言
    ：「你跟他講，他要繼續講，我就繼續吹．．．你要不冷的
    話，你就叫他不要講話。」、「．．．我就給你冷死就好了
    ．．．」等情，其為脅從收容人依其指示動作，竟置收容人
    之身體健康於不顧，以冷氣降溫及電扇強吹此等非人道之方
    式對待外籍收容人，顯已逾越維持收容所紀律所必要，而為
    凌虐之行為至明。綜上所述，被告否認犯行，就其行徑猶稱
    依法行政，其辯解係事後卸責之詞，不足採信。本案事證明
    確，被告此部分犯行應堪認定。
三、核被告所為，係犯刑法第126條第1項之凌虐人犯罪。原審經
    審理結果，認為被告上開犯行，事證明確，因而予以論罪科
    刑，固非無見。惟原審判決證據能力部分完全未予說明（按
    原審辯護人於準備程序中即主張就臺中專勤隊證人陳述無證
    據能力；見原審卷第38頁），已有未洽；又檢察官就雖求刑
    期徒刑1年6月，惟此刑度係包括起訴經法院認定有罪及無罪
    部分之犯嫌合併定行刑之刑度，原審就上開有罪部分量處有
    期徒刑1年6月，尚嫌過重。被告上訴否認犯行，為無理由，
    已如前述，惟原判決既有上開違誤，自應由本院將原判決予
    以撤銷改判。爰審酌被告身為公務員，負管理監督收容人之
    責，本應依法管理人犯，固以查獲之逃逸外勞素質參差，心
    態各異，對管理人員之配合度不一，值勤者在實際管理上固
    有諸多難處，惟對人性尊嚴之基本尊重、人權之保障，為普
    世之價值，自不得因查獲之逃逸外勞稍未順其意，即得恣意
    凌虐。被告僅因被收容之外籍人士飯後未依指示就寢，竟為
    圖使被收容之人犯畏懼而易於控制，以冷氣電扇強吹凌虐外
    籍收容人樹威，雖被告所為凌虐之方式客觀上固未造成被害
    人之重大傷害，然其戕害人權之舉，猶以依法行政為卸責遁
    詞，及其犯後態度等一切情狀，量處如主文所示之刑。
貳、無罪部分：
一、公訴意旨略以：被告馬韻傑於96年8月22日，在臺中市○○
    區○○路2段588號即臺中市專勤隊向臺中市警察局商借之臨
    時收容所內，負責執行勤務之際，僅因越南籍人犯吳文中（
    NGO VAN TRUNG，原起訴書誤載TRAN THI TAM）高聲談笑，
    竟基於凌虐之犯意，將其拉出欄舍，明知無使用械具之任何
    理由，而持手銬及腳鐐扣住吳文中之手腳後，在其餘收容人
    面前將之掌摑、持警棍毆打、踹踢，再令其戴著戒具跳進獨
    居房中，刻意不解開手銬，致晚餐時間吳文中無法取得飲食
    ，以此等生理及精神虐待方式，加以凌虐吳文中，認被告另
    涉犯刑法第126條第1項之凌虐人犯云云。
二、按犯罪事實應依證據認定之，無證據不得認定犯罪事實。又
    不能證明被告犯罪者或其行為不罰者，應諭知無罪之判決，
    刑事訴訟法第154條、第301條第1項分別定有明文。次按認
    定不利於被告之事實，須依積極證據，苟積極證據不足為不
    利於被告事實之認定時，即應為有利於被告之認定，更不必
    有何有利之證據，亦有最高法院30年上字第816號判例可資
    參照。又刑事訴訟法第161條第1項規定：「檢察官就被告犯
    罪事實，應負舉證責任，並指出證明之方法。」準此，檢察
    官對於起訴之犯罪事實，應負提出證據及說服之實質舉證責
    任。倘其所提出之證據，不足為被告有罪之積極證明，或其
    指出證明之方法，無法說服法院以形成被告有罪之心證者，
    應貫徹無罪推定原則（刑事妥速審判法第6條之規定暨最高
    法院92年臺上字第128號判例意旨參照）。
三、訊據被告堅決否認有上揭犯罪事實，辯稱是因為其他外籍人
    士反應吳文中有鬧房行為，其才將吳文中請出欄杆外，且吳
    文中大聲聊天，其出來後又衝撞其，才上械具，且專務隊也
    有上腳鐐之前例云云；復辯稱：當時訊問時時間緊迫口誤，
    其本人並沒有對他銬上手銬；其晚上執勤根本沒有證人吳文
    中所述的這個事情云云。經查：
  (一)證人林榮民於偵查中證稱：其未親眼目睹編號507與被告間
    之糾紛，但隊部開始調查10月1目的事情之後，藉由解送人
    犯到市警局的機會，有側面問到一個大陸人叫做林雪釵，林
    雪釵告訴被告有銬住507手腳，將他關在10號獨居房，也有
    用手敲507的頭，她又拿警棍帶他到林雪釵看不到的地方做
    什麼就不清楚了，林雪釵住3房等語（96年度他字第3483號
    卷二第46頁），惟證人林榮民係自他人輾轉聽聞上情，既未
    在現場目擊見聞被告有何凌虐吳文中之事實，自無足不利被
    告之認定。又證人阿雙（編號494）於偵查中證稱：其有看
    到打507號，他很年輕體格瘦小，發生的日期我忘記了，大
    約在我去專勤隊前10天左右，那天中午吃完飯，507和387聊
    天又大聲笑及唱歌，被告來制止他們，507就在笑，被告進
    來拉他出來，把他的手腳拷起來，他用警棍打507的肩膀1頭
    和腳部，我看到507在閃躲，我們一起要求被告不要打507，
    他開門送507進來用手用力推507的肚子，他雖然在欄杆裡他
    的手腳一直拷著一直到晚上5、6點，晚飯時間他根本沒有辦
    法吃飯，我們請他幫507開手銬他也不肯，一直到被告和後
    手交班時，我才看到他的手銬拿掉云云（見96年度他字第34
    83號卷一第99頁）。又證人LY THI XUYEN（編號506）於偵
    查中具結證稱：507大約於他回越南前5、6天被打，那天中
    午吃飯完後，被告叫507睡覺，他和387在唱歌，他說剛吃飽
    睡不著，他們就在互相開玩笑，結果被告就叫他出來，先扣
    住他的手腳，接著先用棍子打他的頭、腳、手，再用他的腳
    踹507的肚子，507還是站著，507不能走，我沒有看到他有
    流血，他的手腳有紅腫，後來他同房的朋友有幫他上藥，他
    也有打507耳光一下，被告有罵他但我聽不清楚罵什麼，被
    告就把507跟387另外關在獨居房，吃晚飯時雖然有飯，菜送
    到門口，但我看到他的手銬沒有打開，所以沒有吃飯，之後
    我們有些收容人要求他把手銬打開，但他並沒有把它打開，
    他沒有錢就沒有看醫生，我有請508幫忙照顧他，507、508
    都回越南去了云云（見96年度他字第3483號卷一第99、100
    頁）；證人TRAN XUAN THANH（編號388）於偵查中證稱：
    507詳細被打的日期我忘記了，那天中午吃完飯，387在唱歌
    ，507在笑，被告就把他們兩人叫出來，用手銬銬住507的手
    腳鐐銬住他的腳，接著被告打507的耳光，又拿出木棍打507
    的頭、手、腳，又舉起腳踹507的肚子，507還是站著，我沒
    有看到507有流血，我有拿藥膏給507擦，507和387都被另外
    送進獨居房，吃飯時，507的手銬腳鐐還在，沒有辦法吃飯
    ，我們向被告求情，被告說叫我們安靜我不要管你們，被告
    一直到他交班時才打開手銬云云（見96年度他字第3483號卷
    一第100頁）；證人陳氏玉燕（編號512）於偵查中結證稱：
    有看到507被打，我被抓後七八天後發生的，我本來躺在地
    上休息，後來我聽到很大的聲音我爬起來看到507被打，我
    看到被告拿棍子打507的頭、手、腳，又用手打嘴巴，我看
    到507的手腳都被銬住，被告有用腳踹507的肚子，我沒有看
    到507倒下去，我不清楚507為何會被打云云（見96年度他字
    第3483號卷一第100頁）。上開經受收容之外籍人士則指證
    被告確有上銬毆打編號507之吳文中及令其戴著戒具跳進獨
    居房中，刻意不解開手銬，致用餐時間吳文中無法取得飲食
    等情。
  (二)然依入出國及移民署專勤事務第二大隊臺中市專勤隊勤務分
    配表所示，被告（代號Ｂ1）於96年8月22日警局收容所執勤
    時間為晚間20時至翌日8時一節，有上開勤務分配表可參（
    見96年度他字第3483號卷第194頁），而入出國及移民署專
    勤事務第二大隊工作紀錄簿記載：（22:0─8：0）「．．．
    編號507夜間情緒鬧房學貓叫，備查該員態度相當強硬密切
    戒護」等情，有上開工作紀錄簿可參（見上開卷第181頁）
    ，顯見被告是日值勤係晚間8時至翌日上午8時無誤，且編號
    507收容人確有鬧情緒學貓叫之情事。然依上開證人阿雙、
    LY THI XUYEN、TRAN XUAN THANH指證，係中午之後迄晚餐
    時間所發生期間之事，然被告係於晚間8時至翌日8時值勤，
    上開證人指證凌虐時間顯非被告於96年10月22日職勤時間之
    內，渠等指證是否與事實尚非相符，而有誤認，本院認無再
    傳喚上開證人等之必要。
  (三)證人即臺中市專勤隊人員馮可武於原審審理時結證稱：96年
    8月22日晚上8點到第二天早上8點與被告一起值班；12小時
    ，分6小時，一個正班，一個備勤；警察局外面有2台監視器
    ，警察局也有2個，一個正班，一個備勤，警察局的人員也
    可以看到監視器，警察局執勤的業務與我們不同，我們是借
    用他們的拘留所；當天其是8點到凌晨2點正班，凌晨二點是
    被告再過來接其的班，如果有異狀，被收容的人員會向其反
    應，且那天被收容的人也沒有向其反應；交接完後其就到拘
    留所的外面，就是警察局拘留所的辦公室；當時離拘禁被害
    人距離差不多25到30公尺；但看不到拘禁裡面的人犯，因為
    有轉角，只能透過監視器看；裡面講話及吵雜的聲音都聽得
    到聲音，當時沒有聽到吵雜聲音；如果有吵雜聲音我會聽到
    ，但是其沒有聽到有吵雜聲音，監視器也沒有看到人犯被拉
    出來等語（見原審卷第60至62頁）。另證人即臺中市專勤隊
    人員鍾金財於原審證稱：96年8月23日上午8時其應該是接被
    告的班；按照正常例行式的接班；接班後，收容人員沒有向
    其反應什麼事情、沒有反應被管理員凌虐；如果收容人員被
    凌虐一般會跟我們反應，但那天沒有；其只記得編號，但事
    後我才知道有吳文中這個人，也不知道他有被凌虐等語（見
    原審卷第63至65頁）。又證人即臺中市專勤隊人員黃麗美於
    原審證稱：96年8月23日早上8點多鐘，其與鍾金財一起跟被
    告接班其在勤務表上代號是19，該次接班並無發現異狀；沒
    有發現裡面被收容人員被同事凌虐；如果有特殊狀況會跟我
    們反應，但早上8點到下午2點，被收容人員並沒有向其反應
    ，被告在96年8月22日值班時間是20時至8月23日早上8時，
    收容人員晚上6時用餐，約30分鐘就用完；當時被告沒有告
    訴其，他把人犯銬上手銬及腳鐐等語（見原審卷第66至68頁
    ）；證人楊振志證稱：其係辦理編號507收容人員吳文中的
    承辦人；辦理後續遣送作業及定機票及行政罰緩等；吳文中
    要回越南前，沒有向其表示被凌虐；吳文中被收容期間見過
    3次，是備勤時間下去看他；案發當時96年8月22日那天應該
    沒有去看吳文中等語（見原審卷第75、76頁）；證人即臺中
    市專勤隊分隊長陳嘉宏於原審證稱：編號507收容人吳文中
    是被臺中市警察局一起被抓的外勞，比較特殊，其他就沒有
    什麼印象；其任職臺中市專勤隊分隊長期間並無發覺被收容
    人員有被凌虐的事情；如果有，被收容人員會反應，那天其
    上班，他們就跟其反應他們身體不舒服，渠等馬上送他跟另
    一名的外勞去醫院，就診結果是胃病等語（見原審卷第77至
    79 頁）。是就是日與被告同時值勤及交班之臺中市專勤隊
    人員，暨接觸吳文中之人員，均稱是日未見凌虐毆打吳文中
    ，及有人犯反應有遭凌虐之情事。
  (四)證人即臺中市警察局保安大隊員警張涵超於本院本審審理中
    證稱：經檢視勤務表，96年8月22日當天晚班就是其、賴東
    木、李盛新，三人在輪流，一個在外面值班台值班，一個就
    備勤，在另外的房間休息，就是三人輪流換班；他們移民署
    的人犯很多，幾乎都是他們的人犯，警方的都一、兩個而已
    ；其在值班過程中，並未發現當天值班時有無何異狀；因時
    隔已久，其不清楚當天值班時被告有無同時在場值班；當天
    其並無看到被告有打越南人犯，比如有銬手腳、掌摑、用警
    棍毆打、踹踢、讓他無法吃飯等情形勤務表所示其是從晚上
    8點上到隔天早上8點，第一班備勤，是20點到24點，應該會
    在小房間那裡休息還是在外面看電視；被告他們應該也是兩
    個人在輪替；其於0到4點在「內房」，就是可以看到犯人部
    分；4點到8點是在外面的值班房值班，有案件要受理、接案
    的部分；在0到4點這段你看得到的時間裡，沒有異狀及聽到
    吵雜的聲音；也沒有聽到外勞的吵雜聲還有一些反駁聲；4
    到8點其在外面值班台，也沒有什麼異狀等語（見本院本審
    卷第67至69頁）；證人即臺中市警察局保安大隊員警賴東木
    於本院本審審理中證稱：在其記憶中96年8月22日當天你值
    班的情形，當天沒有發現任何異狀或者在人犯的管理上有任
    何異狀；如果照勤務表排的話，其執勤是應該是8到12點；
    其只能說我們是照勤務表編排方式來值勤；晚上8到12點值
    班，0到4點備勤，4到8點是「內房」；其並無印象外籍人士
    被帶出他原本拘留的房間等語（見本院本審卷第70至71頁反
    面）。證人即臺中市警察局保安大隊員警李盛新於本院本審
    審理中證稱：其於96年8月22日晚上21至24點是在「內房」
    的位置值班，1至4點是在值班台的位置值班；其在值班台及
    「內房」值班的時段中，並無發現當天人犯或現場有無異狀
    或特別的情事；不可能有被告對越南人掌摑、毆打、腳踢、
    戴戒具讓他無法吃晚餐之情事（見本院本審卷第72頁）。上
    開證人均非被告任職之臺中市專勤隊同事，當無刻意迴護被
    告之動機，應無不足採信之處。是就與被告同時在場值勤之
    臺中市警察局員警亦均證稱渠等執勤時並未見聞臺中市專勤
    隊人員有何凌虐收容之外籍人士之情形。
  (五)且證人黃麗美於原審證稱：收容人員是在8月22日晚上6時用
    餐，約30分鐘用完等語（見原審卷第68頁），證人李盛新於
    本院本審審理中亦證稱晚餐時間大概下午5點多快將近6點等
    語，證人陳嘉宏於本院本審審理中證稱：專勤隊收容人的早
    餐時間一般規定是在6點到8點，都是可以提供早餐的時段，
    但這個要看當時值班的狀況，因為有時看到外勞全部都在睡
    覺，他們有時會睡到6點半、7點多，所以他們會看狀況自行
    斟酌，原則上是6點到8點；午餐時間是11 點到12點左右，
    是一個小時，也是要看狀況，因為有時會吃久一點還是怎麼
    樣，所以會有半個小時的彈性，沒有規定說必要在一個小時
    內吃完；晚餐時間是6到7點，但是有時要看廚房或廠商，在
    臺中市○○路那邊，我們一般都是搭伙臺中市警察局的，原
    則上膳食應該也是5點到6點，就是我們一般大眾用餐的時間
    等語。而被告於96年8月22日值勤時涉及被收容人用餐者，
    至多僅係翌日早餐，亦難認被告於是日故意不解開吳文中戒
    具不讓其用晚餐之情事。
  (六)被告於偵查中辯稱：其有對編號507上腳鐐手銬，因其大聲
    聊天且學貓叫，其叫將之出來後有撞其，才上械具，專勤隊
    之前也有上腳鐐前例云云（見96年度他字第3483號卷二第20
    頁）；其確實有對507上手銬及腳鐐，但沒有打耳光及使用
    警棍，其管理有疏失，但沒有凌虐人犯的意思云云（見96年
    度他字第3483號卷二第69頁）；復於原審辯稱：其因507進
    來態度不好，在裡面叫囂，其只是暫時性叫他不要再叫，並
    非不讓其吃飯及長期使用腳鐐，其並未對編號507上手銬，
    當時訊問時間緊迫口誤等語（見原審卷第83、84頁）。證人
    即臺中市專勤隊人員魏夢賢於偵查中結證稱：9房及10房有
    時會作隔離，印象中被告有將一名男人或女人關進9或10房
    ，因此人講話唱歌很大聲，制止不聽，其看到有帶械具，但
    是手銬或腳鐐其忘記了等語（見96年度他字第3483號卷二第
    55頁）。而證人陳嘉宏於原審證稱：會客、就醫，或有特殊
    情形如暴動、叫囂，為了怕有群眾毆打，會把收容人員叫出
    來；可以向隊務督導官報告，或向執勤分隊長報告，有時同
    仁會向其報告，有時不會；手銬、腳鐐是執勤工具，有必要
    就可使用，在收容期間沒有規定一定要陳報，從沒有人做使
    用手銬腳鐐的紀錄，渠等也沒有要求值班人員要紀錄等語（
    見原審卷第80頁）。證人鍾金財亦於原審證稱：是否不用手
    銬腳鐐看情況，如果人犯很動激動，看情況使用等語（見原
    審卷第65頁），以吳文中於96年8月22日晚間確有鬧房且經
    被告、證人馮可武加強戒護一事，已如前述，縱認有上手銬
    、腳鐐或進入獨居房等情，亦無實據可證此並非對人犯戒護
    管理上之必要行為，縱認有過當情事，亦非必屬對人犯在肉
    體或精神上遭受非人道之虐待，自與對人犯已達凌虐之要件
    尚屬有間。且上開各該外籍收容人士指證之事實發生時間，
    更非被告在場值勤之時，上開證人不利被告之指證，難認無
    瑕疵。又檢察官上訴意旨稱證人馮可武於偵查中證稱聽聞吵
    雜聲及反駁聲云云，以為不利被告之論據，然證人上開所陳
    係指檢察官訊問證人馮可武有關10月1日之情形（見96年度
    他字第3483號卷二第93頁），非詢問有關96年8月22日之事
    ，上開證述自與被告於96年8月22日所為無關，無足為不利
    被告之認定。此外，復查無其他積極證據足以證明被告有公
    訴人所指此部分之犯行。是被告被訴於96年8月22日凌虐人
    犯部分，原審認不能證明被告犯罪，而為被告無罪之諭知，
    認事用法尚無不合，應予維持，檢察官此部分之上訴，仍認
    為被告成立凌虐人犯吳文中，指摘原判決諭知無罪不當云云
    ，為無理由，應予駁回。
據上論斷，應依刑事訴訟法第368條、第369條第1項前段、第364
條、第299條第1項前段，刑法第126條第1項，判決如主文。
本案經檢察官張慧瓊到庭執行職務。
中    華    民    國   100    年    8     月    2     日
          刑事第十庭      審判長法  官  江  錫  麟
                                法  官  周  瑞  芬
                                法  官  陳      葳
以上正本證明與原本無異。
上訴駁回部分，除有刑事妥速審判法第9條所列之情形不得上訴
。
其他部分得上訴。
如不服本判決應於收受送達後10日內向本院提出上訴書狀，其未
敘述上訴之理由者，並得於提起上訴後10日內向本院補提理由書
（均須按他造當事人之人數附繕本）「切勿逕送上級法院」。
                                書記官  王  朔  姿
中    華    民    國   100    年    8     月    2     日
附錄法條：
刑事妥速審判法第9條
除前條情形外，第二審法院維持第一審所為無罪判決，提起上訴
之理由，以下列事項為限：
一  判決所適用之法令牴觸憲法。
二  判決違背司法院解釋。
三  判決違背判例。
刑事訴訟法第377條至第379條、第393條第1款之規定，於前項案
件之審理，不適用之。